【裁判字號】    92,上易,3044
【裁判日期】    921023
【裁判案由】    毒品危害防制條例
【裁判全文】
臺灣高等法院刑事判決                          九十二年度上易字第三０四四號
    上  訴  人  臺灣板橋地方法院檢察署檢察官
    被      告  甲○○
右上訴人因被告違反毒品危害防制條例案件，不服臺灣板橋地方法院九十二年度易字
第二三八０號，中華民國九十二年八月十八日第一審判決 (起訴案號：臺灣板橋地方
法院檢察署九十二年度毒偵字第一七三一號)提起上訴，本院判決如左：
    主  文
上訴駁回。
    理  由
一、公訴意旨略以：被告甲○○前因施用毒品案件，經臺灣桃園地方法院以八十九年
    度毒聲字第三九三四號裁定令入戒治處所施以強制戒治，於民國（下同）九十一
    年八月二十一日強制戒治期滿，由臺灣桃園地方法院檢察署檢察官於九十一年十
    月九日，以九十一年度戒偵字第五五七號為不起訴處分確定在案。惟被告甲○○
    猶不知悔改，復於九十二年三月十三日採尿前九十六小時內某時，在不詳地點施
    用第二級毒品安非他命，嗣於九十二年三月十三日下午十時三十分許至臺北縣政
    府警察局三峽分局接受尿液採驗後呈安非他命陽性反應，因認被告甲○○涉犯毒
    品危害防制條例第十條第二項之罪嫌。
二、按案件由犯罪地或被告之住所、居所或所在地之法院管轄；無管轄權之案件，應
    諭知管轄錯誤之判決，並同時諭知移送於管轄法院；又管轄錯誤之判決得不經言
    詞辯論為之，刑事訴訟法第五條第一項、第三百零四條、第三百零七條分別定有
    明文。又被告之所在地，係以起訴時為準，有最高法院四十八年臺上字第八三七
    號判例可稽；而所謂「起訴時」，係以檢察官以函送審判之起訴書正本，送達法
    院收發室之日期為準，此亦有本院六十五年度法律座談會刑事類第七十八號提案
    之審查意見及原司法行政部刑事司台６６刑(二)函字第○九五四號函可資參照。
三、經查：本件被告甲○○自八十五年三月二十七日起即
    三十號，此有法務部戶役政連結作業系統一紙附卷可稽（見原審九十二易字第二
    三八０號卷第二十頁），而被告於原審審理時亦供述：起訴時（九十二年七月十
    四日）伊
    十二簡字第一五七五號卷第三十一頁），是本件被告於起訴時既無住居所或所在
    地於原審管轄區域內，則原審就本案被告自無管轄權甚明。再被告於警訊、檢察
    官偵查及原審審理時，均一再否認有前開施用第二級毒品安非他命之犯行，且本
    案亦未查獲被告持有毒品，縱被告於九十二年三月十三日在臺北縣政府警察局三
    峽分局所採集之尿液檢體，經檢驗呈安非他命類陽性反應，惟既乏積極證據足資
    證明被告係於台灣板橋地方法院管轄區域內犯罪，自亦難謂原審就本案具管轄權
    ，併此敘明。
四、揆諸前揭說明，臺灣板橋地方法院就本案既無管轄權，檢察官向該院提起公訴，
    於法自有未合，原審因而依首揭法條規定，不經言詞辯論，逕為諭知管轄錯誤，
    並同時諭知移送於有管轄權之臺灣桃園地方法院，經核並無不合。檢察官上訴意
    旨以本案警方查獲地係在台北縣鶯歌鎮，臺灣板橋地方法院顯有管轄權，而指摘
    原判決為不當，尚難認有理由，應予駁回，並不經言詞辯論為之。
據上論結，應依刑事訴訟法第三百六十八條、第三百七十二條，判決如主文。
中      華      民      國    九十二    年      十      月    二十三    日
                              臺灣高等法院刑事第八庭
                                  審判長法  官  陳  祐  治
                                        法  官  楊  炳  禎
                                        法  官  王  炳  梁
右正本證明與原本無異。
不得上訴。
                                        書記官  潘  大  鵬
中      華      民      國    九十二    年      十      月    二十七    日


司法院資訊處製作；財團法人民間司法改革基金會備份。
